---
title: "Curso NECI - Parte II"
author: "P4H"
output: html_document
---

```{r setup, include=FALSE}
knitr::opts_chunk$set(fig.width=12,
                      fig.height=8,
                      warning=FALSE,
                      message=FALSE,
                      eval=FALSE)
```

## Como abrir arquivos TXT, CSV e Arquivos Delimitados?

Neste workshop e nos próximos iremos utilizar um pacote chamado `tidyverse`. Segundo o [site do pacote](https://www.tidyverse.org/packages/), o `tidyverse`

> is an opinionated collection of R packages designed for data science. All packages share an underlying design philosophy, grammar, and data structures.
Como ele é uma coleção de pacotes para ciência de dados, temos como utilizar funções que vão desde como importar um dado, até como fazer visualizações e muito mais!

Dentro da área de importar dados, sobretudo, os tabulares, o `tidyverse` oferece a oportunidade de trabalharmos com os seguintes pacotes e suas funções:

- `readr`: Para importar arquivos que possuem delimitadores (.csv e .txt)

- `readxl`: Para importar arquivos do Excel (.xls e .xlsx)

- `haven`: Para importar dados de arquivos, como por exemplo, SPSS e Stata

Vamos lá!

```{r eval = FALSE}
library(tidyverse)
```

```{r eval = FALSE}
# CSV
w1_01 <- read_csv("data/w1_01.csv")
# Delimitados
w1_02 <- read_delim("data/w1_02.csv", delim = "@")
```

## Como abrir dados do Excel, SPSS e Stata?

```{r eval = FALSE}
# Excel
w1_06 <- read_xlsx("data/w1_06.xlsx")
# STATA
w1_04 <- read_dta("data/w1_04.dta")
# SPSS
w1_05 <- read_sav("data/w1_05.sav")
```

Pronto! É assim que se importam dados para o R, muito fácil, não? Vamos para um desafio maior!

Uma das principais diferenças entre o Excel e o R (linguagens de programação em geral) é que o primeiro te mantem preso a uma lógica de como as coisas devem funcionar, enquanto o segundo te permite criar diversas soluções. Um exemplo disso, é o webScraping, que nada mais é que uma forma de extrair dados de sites utilizando códigos.

## Acessando bancos do Access por meio do pacote DBI

Primeiramente, vamos instalar o pacote DBI com o comando `install.packages("DBI")` e carregá-lo no nosso R com `library("DBI")`. Precisamos fazer a mesma coisa com o pacote `odbc`.

Muitos bancos de dados em empresas e centros de pesqusia (como o NECI por exemplo) se encontram organizados em bancos SQL. Existe uma diversidade de programas para organizar bancos de dados (PostgreSQL, MySQL, Access, etc.). Embora seja possível interagir com eles a partir de programas voltados para a linguagem SQL, é possível estabelecer uma conexão entre o nosso R e o gerenciador de bancos de dados. Para isso, utilizamos o pacote DBI

```{r}
library(DBI)

driver <- "Driver={Microsoft Access Driver (*.mdb, *.accdb)}; "
database <- "Dbq=E:/db_test.mdb" #Repare que é preciso referenciar o caminho do seu banco de dados.

cs <- paste0(driver, database)

con <- dbConnect(odbc::odbc(), .connection_string = cs)
```

Com o objeto `con` criado, podemos utilizar frases de SQL para realizar as nossas requisições e obter os dados pretendidos.

```{r}
dbListTables(con) #Lista as tabelas disponíveis

res <- dbSendQuery(con, "SELECT * FROM mtcars WHERE cyl = 4") # Prepara a requisição

dbFetch(res) #Processo a requisição
```


Outra maneira de interagir com bancos de dados é por meio do `dplyr`. Para isso, precisamos _criar uma referência_ com a tabela desejada.

```{r}
tabela_x <- tbl(con, "nome_da_tabela")
```

Por fim, basta utilizar as funções do `dplyr`.

```{r}
tabela_x %>% 
  select(coluna1, coluna2)

tabela_x %>% 
  mutate(nova_coluna = coluna1 * 100)
```

Contudo, não fique muito preocupado agora com as funções do `dplyr` ou com as frases de SQL. Iremos trabalhar com isso nas aulas de manipulação de dados.
