---
title: "Exercicios da Parte 3"
author: "Kaue Oliveira Almeida"
date: "10 de fevereiro de 2019"
output: html_document
---

```{r setup, include=FALSE}
knitr::opts_chunk$set(echo = TRUE)
```

## Exercicios

1) Importe o CSV data/perfil_2010_spr.csv
```{r}
perfil_eleitorado_2010 <- read.csv("~/USP/P4H/curso_neci_2019/data/perfil_eleitorado_2010.txt", header=FALSE, sep=";")
```


2) Renomeie as colunas de acordo com a descrição do PDF data/LEIAME_perfil_eleitorado_2010.pdf
```{r}
perfil_eleitorado_2010 <- perfil_eleitorado_2010 %>% 
  rename(PERIODO = V1, UF = V2, MUNICIPIO = V3, COD_MUNICIPIO_TSE = V4, NR_ZONA = V5, SEXO = V6, FAIXA_ETARIA = V7, GRAU_DE_ESCOLARIDADE = V8, QTD_ELEITORES_NO_PERFIL = V9)
```


3) Agrupe os dados e filtre de acordo e imprima a quantidade de eleitores do sexo feminino por UF.
```{r}
temp <- perfil_eleitorado_2010 %>% 
  group_by(UF)
temp %>% 
  filter(SEXO == "FEMININO") %>% 
  summarise(QTD_ELEITORES_NO_PERFIL = n())
```


4) Crie uma nova coluna "Alfabetizado" e preencha de acordo com TRUE ou FALSE
```{r}
temp2 <- perfil_eleitorado_2010 %>% 
  mutate("ALFABETIZADO" = ifelse(GRAU_DE_ESCOLARIDADE != "ANALFABETO", "SIM", "NÃO")) 
```


5) Imprima a quantidade de eleitores alfabetizados e não alfabetizados por estado 
```{r}
temp2_1 <- temp2 %>% 
  group_by(UF)

temp2_1 %>% 
  count(ALFABETIZADO)
```




5) Importe a planilha data/perfil_2010_spr.csv. Utilize ocale = locale(encoding = "ISO-8859-1")).
```{r}
perfil_2010_spr <- read_csv("data/perfil_2010_spr.csv", 
    locale = locale(encoding = "ISO-8859-1"))
```



6) Verifique que o data frame possui os mesmos valores, porém, aparentemente, foi utilizado a função spread(). Tente reproduzir o mesmo resultado com o data frame anterior.
```{r}
temp_spread <- perfil_eleitorado_2010 %>% 
  spread(GRAU_DE_ESCOLARIDADE, QTD_ELEITORES_NO_PERFIL)
```


7) Agora tente reverter utilizando a função gather(). Agrupe as colunas correspondentes ao grau de escolaridade.

```{r}
temp_gather <- perfil_2010_spr %>% 
    gather(key = "GRAU DE ESCOLARIDADE", value = "QTD_ELEITORES_NO_PERFIL", 8:16)
```

